【裁判字號】    89,簡,2268
【裁判日期】    900118
【裁判案由】    綜合所得稅
【裁判全文】
高雄高等行政法院簡易判決                     八十九年度簡字第二二六八號
    原      告  甲○○
    被      告  財政部高雄市國稅局
    代  表  人  乙○○
右當事人間因綜合所得稅事件，原告不服財政部八十九年三月二十三日台財訴第00
00000000號訴願決定，提起行政訴訟，本院判決如左：
    主  文
原告之訴駁回。
訴訟費用由原告負擔。
    事實及理由
一、緣原告原係執業律師（八十一年五月三十一日前與洪文佐律師合夥，現任職最高
    法院），其八十一年度綜合所得稅結算申報，列報執行業務收入新台幣（下同）
    九三０、０００元，減除必要費用二七九、０００元，所得額為六五一、０００
    元，案經被告初查，以經通知原告限期提示有關各種證明所得額之帳簿文據，原
    告逾期仍未提示，乃依查得資料核定其全年執行業務收入二、一七二、五００元
    ，減除百分之三十必要費用後，核定執行業務所得一、五二０、七五０元。嗣被
    告更正重行核定執行業務收入為一、九四五、０００元，執行業務所得為一、三
    六一、五００元。原告不服，申經復查結果，核准追減執行業務所得五０、七五
    ０元。原告不服，乃向財政部提起訴願，嗣遭駁回，原告仍表不服而向本院提起
    行政訴訟。
二、本件原告起訴略以：按合夥七十九件中編號鄭文傑僅收費用二五、０００元。
    另編號2.張志成、3.陳勳南、8.陳永山、13.劉飛昌、16.李福生、17.蔡順富、20.曾
    汶榮、盧再傳、林昌智、王萬金、謝世民、游宏明、吳李美玉、
    陳永田、洪文來、吳太岳、周條宗、林秋萍、李清永、曾翠碧等二
    十件，僅收費用三０、０００元，以上二十一件訴訟案件皆由洪律師接洽，而洪
    律師於八十一年四月十六日致被告存證件函中業已表明，並於其本身聲請復查八
    十一年度綜合所得稅時檢附收據舉證明確。詎被告及財政部未依實際收入課稅，
    逕以課稅標準計入，顯有不當等語，另請求  本院調取洪文佐律師八十一年綜合
    所得稅執行業務所得全部案卷，以證明原告前項理由之陳述無訛。被告則以：查
    原告本年度從事律師業務，其未依被告八十三年三月三日財高國稅審二字第八三
    ００八二七四號函通知期限提示有關各種證明所得額之帳簿文據屬實，有卷附原
    告承諾書影本可稽，被告原核定依查得資料核定其全年執業收入一、九四五、０
    ００元，減除財政部頒定之費用標準後，核定執行業務所得計一、三六一、五０
    ０元。惟查，原核定原告與洪文佐律師合夥案件—編號六五（徐肖龍案）之委任
    代理，確經解除委任，原核定該案之業務收入一七、五００元（35,000元×0.5
    ＝17,500元），即非有據，又原告自行申報信元實業股份有限公司扣繳給付總額
    五五、０００元係重複歸課，是復查決定追減執行業務所得五０、七五０元【計
    算式：（17,500元＋55,000元）×0.7＝50,750元】，揆諸首揭規定，並無不合
    。至原告復查時主張合夥案件—編號三七（鄭文傑案）僅收費二五、０００元，
    另編號二（張志誠案）等二十件，僅收費三０、０００元，質疑被告原核定以未
    記帳為由，逕以課稅標準計入，未依實際收入課稅，顯有不當云云，如前論述，
    原告既未依規定設帳記載業務收支並提示供核（前合夥人洪文佐同年度執業所得
    亦同），復查時亦未能提示任何資料佐證，所稱即無足採；又原告於訴願時未就
    本部分爭議，於本訴訟時復執前詞爭執，難認為有理由，且未踐行訴訟先行程序
    ，於法未合，請予駁回。又，所訴被告行政救濟決定應補應退稅額罰鍰通知單誤
    載重行核定所得總額為一、五六三、三八四元，其計算顯然有誤乙節，查被告原
    核定原告執行業務所得一、三六一、五００元，經復查決定追減五０、七五０元
    ，重行核定執行業務所得為一、三一０、七五０元，另加計原告、配偶及扶養親
    屬營利、薪資、利息及財產交易等所得，重行核定所得總額為一、五六三、三八
    四元（原核定所得總額為一、六一四、一三四元），減除免稅額、一般扣除額、
    薪資扣除額及儲蓄投資特別扣除額等（合計三七九、一二０元），重行核定所得
    淨額為一、一八四、二六四元，揆諸首揭規定，亦無不合。原告所稱，顯有誤解
    ，無足採據，請予駁回等語置辯，並求為判決駁回原告之訴。
三、按「個人之綜合所得總額，以其全年各類所得合併計算之：：：第二類：執行業
    務所得：：：執行業務者至少應設置日記帳一種，詳細記載其業務收支項目，帳
    簿使用前，並應送主管稽徵機關登記驗印。業務支出應取得確實憑證。憑證及帳
    冊最少應保存五年。：：」「執行業務者未依法辦理結算申報，或未依法設帳記
    載及保存憑證，或未能提供證明所得額之帳簿文據者，稽徵機關得照同業一般收
    費及費用標準核定其所得額。」分別為行為時所得稅法第十四條第一項第二類及
    同法施行細則第十三條第二項所明定。又「按前三條規定計得之個人綜合所得總
    額，減除左列免稅額及扣除額後之餘額，為個人綜合所得淨額。」為同法第十七
    條第一項之規定。經查，原告於八十三年三月八日致被告之承諾書，業已聲明：
    「本事務所八十一年度執行業務、其他所得，因未依貴局八十二年三月三日（八
    二）財高國稅審二字第八三００八二七四號函通知期限提示有關各種記明所得額
    之帳簿文據，願依所得稅法第八十三條暨同法施行細則第十三條規定，由貴局依
    查得資料核定本年度執行業務收入，並依同業一般收費及費用標準，核定執行業
    務所得其他所得。」等語，此有經原告在本院確認無訛之承諾書在卷可參，核與
    被告訴訟代理人到院陳稱，八十一年度洪文佐律師並未提供帳證與被告，因而無
    法依原告之請求提供相關卷證供本院核辦等情，並無不合，合先敘明。次查，「
    稅捐固無所謂當事人進行主義，但法律如規定納稅義務人在稅捐稽徵機關作成原
    處分前，有提出證據資料之義務而未予遵守時，在後續之爭訟程序中，納稅義務
    人始行提示，行政法院即不予斟酌，此乃行政法院對所得稅法第八十三條第一項
    規定所持之見解（八十一年度判字第二六０八號判決）。」（參看吳庚先生著行
    政爭訟法八十八年五月修訂版，頁一七三），蓋稅捐稽徵機關在核定稅額過程中
    ，須納稅義務人協同辦理者在所多有，學理上稱為納稅義務人之協力義務，包括
    申報義務、記帳義務、提示文據義務等，納稅義務人違背上述義務，在行政實務
    上即產生受罰鍰或由稅捐稽徵機關片面核定等不利益之後果，而減輕被告機關之
    舉證證明程度（參看吳庚先生著行政法之理論與實用，八十九年九月增訂六版，
    頁三二八至三二九；陳清秀先生著行政訴訟法，八十八年六月初版，頁三八九；
    及司法院大法官釋字第二一八、三五六等號解釋）。本件原告迄本院審理時，亦
    未盡其稅法上之協力義務，空言指摘被告之原處分及訴願決定違法錯誤，殊無足
    取。綜上，並參諸首開所得稅法暨其施行細則等規定，原處分及訴願決定，於法
    均無不合。本件原告曾為執業律師，對上開稅法暨行政實務上之協力義務，自應
    熟稔，其未能克盡協力義務，而徒託空言指摘原處分及訴願決定違法，難令人甘
    服云云，再行提起本件訴訟，為無理由，應予判決駁回，並不經言詞辯論程序為
    之。又，本案事件涉訟，所核課之稅額為新台幣八千零八十五元，本院爰依被告
    訴訟代理人之聲請，認符合行政訴訟法第二百二十九條第一項第一款之規定，而
    改依簡易訴訟程序審結，併此敘明。
四、據上論結，本件原告之訴為無理由，依行政訴訟法第二百三十三條第一項、第一
    百九十五條第一項後段、第九十八條第三項前段，判決如主文。
中    華    民    國       九十      年      一      月       十八      日
                         高雄高等行政法院第一庭
                                         法  官      林  石  猛
一、右為正本係照原本作成。
    如不服本判決，應於送達後二十日內，向本院提出上訴狀並表明上訴理由，如於
    本判決宣示後送達前提起上訴者，應於判決送達後二十日內補提上訴理由書（須
    按他造當事人人數附繕本）。
二、行政訴訟法第二百三十五條（第一項、第二項）：
    對於適用簡易程序之裁判提起上訴或抗告，須經最高行政法院之許可。
    前項許可，以訴訟事件所涉及之法律見解具有原則性者為限。
中    華    民    國       九十      年      一      月       十八      日
                                         法院書記官  洪  美  智


司法院資訊處製作；財團法人民間司法改革基金會備份。
